【裁判字號】    98,交抗,498
【裁判日期】    980730
【裁判案由】    聲明異議
【裁判全文】
臺灣高等法院高雄分院刑事裁定         98年度交抗字第498號
抗  告  人
即受處分人  甲○○
上列抗告人因違反道路交通處罰條例聲明異議案件，不服臺灣高
雄地方法院中華民國98年6 月25日裁定（98年度交聲字第1650號
），提起抗告，本院裁定如下：
    主  文
抗告駁回。
    理  由
一、原處分意旨略以：抗告人即受處分人甲○○因騎乘張蔡秀珍
    所有之車牌號碼YDX-237 號重型機車於民國97年8 月5 日上
    午10時22分許，因行經高楠公路金屬研發中心時有不遵守道
    路交通標線指示之違規，經原舉發機關高雄市政府警察局開
    立高市警交相字第BD0000000 號舉發違反道路交通管理事件
    通知單逕行舉發，而依道路交通管理處罰條例第60條第2 項
    第3 款規定，及違反道路交通管理事件統一裁罰基準即處理
    細則第43、44、67條規定，裁處抗告人新臺幣（下同）900
    元之罰鍰。
二、抗告意旨略以：依道路交通標誌標線號誌設置規則第164 條
    第2 項第4 款明文規定停止線需配合「越線受罰」標字，本
    件之停止線並未書寫「越線受罰」標字，原裁定仍認應予處
    罰，顯非合法，爰依法提起抗告云云。
三、按【汽車駕駛人駕駛汽車，應遵守道路交通標誌、標線、號
    誌之指示】，道路交通安全規則第90條前段定有明文，而道
    路交通標誌標線號誌設置規則第206 條第5 款第1 目規定：
    【「圓形紅燈」之行車管制號誌係表示禁止車輛通行，並不
    得超越停止線或進入路口】；又【停止線，用以指示行駛車
    輛停止之界限，車輛停止時，其前懸部分不得伸越該線。本
    標線設於已設有「停車再開」標誌或設有號誌之交岔路口，
    鐵路平交道或行人穿越道之前方及左彎待轉區之前端。本標
    線為白實線，寬三○至四○公分，依遵行方向之路面寬度劃
    設之。與行人穿越道線同時設置者，兩者淨距以一公尺至三
    公尺為度。本標線之前得加繪黃色「越線受罰」標字。】，
    道路交通標誌標線號誌設置規則第170 條第1 項、第2 項、
    第3 項亦定有明文；又【汽車駕駛人駕駛汽車，不遵守道路
    交通標誌、標線、號誌之指示，而本章各條無處罰之規定者
    ，處900 元以上1,800 元以下罰鍰】，道路交通管理處罰條
    例第60條第2 項第3 款亦有明文。再者，行為人如有道路交
    通管理處罰條例第60條第2 項第3 款之違規行為，經警舉發
    ，而在舉發違反道路交通管理事件通知單上所載之應到案日
    期前聽候裁決，經主管機關調查後仍認定其有上開違規行為
    者，依違反道路交通管理事件統一裁罰基準及處理細則第44
    條第1 項及違反道路交通管理事件統一裁罰基準表之規定，
    須對該行為人處以900 元之罰鍰。
四、經查：
  (一)本件抗告人於上開時間，騎乘登記於張蔡秀珍名下之車號YD
    X-237 號重機車行經上開有燈光號誌之交岔路口，並於紅燈
    時超過停止線停車，因而觸動埋設於該路口之感應線圈而被
    拍照採證，為警開單逕行舉發該車登記車主張蔡秀珍有闖紅
    燈之違規行為，嗣抗告人於舉發通知單所定應到案期限前之
    97年9 月3 日到案向原處分機關陳述意見，除表明其為該車
    之駕駛人外，並陳明其當時僅有越線停車，而無闖紅燈之違
    規行為，經原處分機關函請原舉發單位調查結果，仍認為抗
    告人有闖紅燈之違規行為明確，抗告人不服，再向原處分機
    關陳述意見，原處分機關函請原舉發單位調查結果，原舉發
    單位再次查閱採證照片後，建請原舉發機關更正本件抗告人
    違規條文為「道路交通管理處罰條例第60條第2 項第3 款」
    ，原處分機關乃於98年3 月18日重新通知抗告人有違反道路
    交通管理處罰條例第60條第2 項第3 款之違規事實，請抗告
    人於收受通知後15日內至原處分機關繳納罰款結案，抗告人
    於收受該通知後15日內，再向原處分機關陳述意見，原處分
    機關經調查後認為抗告人違規事實明確，乃於98年5 月7 日
    以高市交裁字第裁32-BD0000000號裁決書，裁處抗告人罰鍰
    900 元等事實，有上開舉發通知單、交通違規陳述單3 份、
    高雄市政府交通局98年3 月18日、98年4 月23日、98年4 月
    22日函文、高雄市政府警察局交通大隊97年10月13日、98年
    3 月13日、98年4 月16日函文、原處分書各1 份在卷為憑，
    此部分事實，堪予認定。
  (二)按上開道路交通標誌標線號誌設置規則第164 條第2 項第4
    款雖規定：【前項（停止線）禁制標線配合使用標字如下：
    四、「越線受罰」】，惟依同規則第170 條第3 項則規定：
    【本標線（即停止線）之前得加繪黃色「越線受罰」標字。
    】之內容可知，「越線受罰」固可與停止線配合使用，惟並
    非必需於每條停止線前方均加繪，是主管機關本有裁量是否
    加繪「越線受罰」文字之權限。本院復檢視上開採證照片，
    繪設於抗告人違規地點之停止線係設置於有燈光號誌之路口
    前方，且標示清晰，無斑駁脫色情形，且與該處之行人穿越
    道保留適當之間距，是以該處停止線之設置即無不當之處；
    另再審酌抗告人自承已考領汽、機車駕駛執照20多年，且其
    知悉汽車於路口停等紅綠燈，並不得超越停止線等節（見原
    審卷第34頁），足見抗告人明瞭首揭道路交通安全規則不得
    越線停車規定，而仍違反規定。另抗告人雖稱不知越線停車
    會受處罰云云，惟依行政罰法第8 條：「不得因不知法規而
    免除行政處罰責任」規定，抗告人對上開違規事實，自不得
    以不知法律為由而主張免罰，是原處分機關依法裁處，並無
    不當。
五、綜上所述，本件抗告人既有末遵守道路標線指示之違規行為
    ，是原審依道路交通管理處罰條例第63條第2 項第3 款，及
    違反道路交通管理事件統一裁罰基準表之規定，予以裁定駁
    回抗告人之異議，核無違誤。抗告人仍執陳詞提起抗告，並
    無理由，應予駁回。
六、據上論結，應依道路交通案件處理辦法第26條，刑事訴訟法
    第412 條，裁定如主文。
中    華    民    國    98    年    7     月    30    日
                  刑事第三庭    審判長法  官 周賢銳
                                      法  官 黃仁松
                                      法  官 施柏宏
以上正本證明與原本無異。
不得再抗告。
中    華    民    國    98    年    7     月    30    日
                                      書記官 魏文常


司法院資訊處製作；財團法人民間司法改革基金會備份。
